臺灣臺南地方法院民事裁定　　　　　　　100年度監字第190號
聲　請　人　游心俞
上列聲請人聲請准予處分受監護宣告人財產事件，本院裁定如下
：
    主    文
聲請駁回。
程序費用新臺幣壹仟元由聲請人負擔。
    理    由
一、按民法總則中華民國97年5月2日修正之條文施行前，已為禁
    治產宣告者，視為已為監護宣告，並於修正施行後，適用修
    正後之規定，此觀民法總則施行法第4條第2項之規定自明。
    又中華民國97年5月2日修正之民法親屬編第四章條文施行前
    所設置之監護人，於修正施行後，適用修正後之規定，民法
    親屬編施行法第14條之2亦定有明文。從而，前受禁治產宣
    告者，視為新修正之監護宣告；而前受禁治產宣告之人其之
    監護人，亦應須適用新修正之監護規定。復按監護開始時，
    監護人對於受監護人之財產，應依規定會同法院指定之人，
    於二個月內開具財產清冊，並陳報法院。前項期間，法院得
    依監護人之聲請，於必要時延長之。於前條之財產清冊開具
    完成並陳報法院前，監護人對於受監護人之財產，僅得為管
    理上必要之行為。監護人對於受監護人之財產，非為受監護
    人之利益，不得使用、代為或同意處分。監護人代理受監護
    人購置或處分不動產，非經法院許可，不生效力，民法第11
    13條第1項準用民法第1099條、第1099條之1、第1101條第1
    項及第2項第1款分別定明文。因之，若前受禁治產宣告人未
    經法院指定會同開具財產清冊之人，亦未曾開具財產清冊陳
    報法院者，應先聲請法院指定受監護人（即禁治產人）之會
    同開具財產清冊之人，待其裁定確定後，監護人應於二個月
    內會同法院指定之人開具財產清冊，並陳報法院，並嗣受監
    護人（即禁治產人）之財產清冊開具完成並陳報法院後，監
    護人始得聲請法院許可處分受監護宣告人（即禁治產人）之
    不動產，於上開開具財產清冊之程序完成前，監護人對於監
    護宣告人之財產僅得為管理上之必要行為，不得處分，此為
    當然之解釋。又監護人對於受監護人之財產，須為受監護人
    之利益，始得代為處分或同意處分。
二、本件聲請意旨略以：聲請人係禁治產人游陳秀枝（女，民國
    ○○年○月○日生，身分證統一編號：Ｚ000000000號）之女兒，
    禁治產人游陳秀枝前經本院以82年度禁字第9號裁定宣告禁
    治產，並由聲請人之外祖父陳水來擔任其監護人。嗣因陳水
    來於98年11月4日死亡，經本院於98年12月31日以98年度監
    字第164號裁定選定聲請人為游陳秀枝之監護人，再經本院
    於99年7月30日以99年度監字第154號裁定指定游陳秀枝之弟
    弟陳戶城擔任游陳秀枝會同開具財產清冊之人。茲因聲請人
    之外祖父陳水來於98年11月4日死亡，游陳秀枝為其四女，
    有繼承權利，為辦理外祖父陳水來之遺產分割繼承登記，依
    民法第1101條規定，聲請人代理游陳秀枝處分不動產，非經
    法院許可不生效力，為此聲請許可聲請人代理游陳秀枝就其
    所繼承被繼承人陳水來之遺產，依如附件所示遺產分割協議
    書辦理遺產分割等語。
三、經查，聲請人主張其係禁治產人游陳秀枝（女，41年4月4日
    生，身分證統一編號：Ｚ000000000號）之女兒，禁治產人游
    陳秀枝前經本院以82年度禁字第9號裁定宣告禁治產，並由
    聲請人之外祖父陳水來擔任其監護人。嗣因陳水來於98年11
    月4日死亡，經本院於98年12月31日以98年度監字第164號裁
    定選定聲請人為游陳秀枝之監護人，再經本院於99年7月30
    日以99年度監字第154號裁定指定游陳秀枝之弟弟陳戶城擔
    任游陳秀枝會同開具財產清冊之人之事實，經本院依職權調
    閱本院98年度監字第164號、98年度監字第154號、99年度監
    字第198號卷宗核閱無誤，堪信為真實，則依民法總則施行
    法第4條第2項及民法親屬編施行法第14條之2規定，視為對
    於禁治產人游陳秀枝已為監護宣告，並應適用修正後民法親
    屬編第四章之規定。又聲請人前已於99年10月4日會同陳戶
    城開具受監護宣告人游陳秀枝之財產清冊，並向本院陳報完
    成，有民事陳報狀及受監護宣告人游陳秀枝財產清冊、繼承
    系統表等件附於本院99年度監宣字第154號監護宣告事件卷
    宗可憑，上開事實堪以認定。
四、次查，聲請人主張其外祖父陳水來於98年11月4日死亡，受
    監護人游陳秀枝為其四女，有繼承權利，為辦理外祖父陳水
    來之遺產分割繼承登記，聲請許可聲請人代理受監護人游陳
    秀枝就其所繼承被繼承人陳水來之遺產，依如附件所示遺產
    分割協議書辦理遺產分割云云，雖據提出土地登記謄本、財
    政部臺灣省南區國稅局遺產稅免稅證明清單影本、遺產分割
    協書影本為憑，惟上開遺產分割方法係將被繼承人陳水來之
    遺產即坐落臺南縣白河鎮○○段1451地號（應有部分3/48）
    、1452-6地號、1454地號（應有部分1/2）三筆土地，全部
    由第三人即繼承人陳丁甘繼承取得，即受監護人游陳秀枝與
    其他繼承人陳戶城、郭陳金菊、楊陳秀鑾、陳秀絨、陳秀華
    均未能分配到任何遺產，該遺產分割協議客觀上顯然不利於
    受監護人游陳秀枝，因之，聲請人代理游陳秀枝就其所繼承
    被繼承人陳水來之遺產，訂立如附件所示遺產分割協議書，
    聲請人所代為之處分行既不利於受監護人游陳秀枝，揆諸上
    開民法第1101條第1項規定，該遺產分割協議自不能許可，
    從而，聲請人本件聲請於法不合，應予駁回。
五、依非訟事件法第21條第1項前段、第24條，裁定如主文。
中    華    民    國   100    年    8     月    31    日
                  家事法庭    法  官  鄭  彩  鳳
上為正本係照原本作成。
如對本裁定抗告須於裁定送達後10日內向本院提出抗告狀，並應
繳納抗告費新台幣1,000元。
中    華    民    國   100    年    8     月    31    日
                              書記官  陳  世  明
 ┌──────────────────────────────┐
 │附表                                                        │
 ├──┬──┬──────────────┬───┬─────┤
 │編號│種類│地        號/建        號   │持份  │分割方法  │
 ├──┼──┼──────────────┼───┼─────┤
 │1.  │土地│臺南市○○區○○段1454地號，│ 1/2  │陳丁甘取得│
 │    │    │地目建，面積48㎡            │      │          │
 ├──┼──┼──────────────┼───┼─────┤
 │2.  │土地│臺南市○○區○○段1451地號，│ 3/48 │陳丁甘取得│
 │    │    │地目道，面積510㎡           │      │          │
 ├──┼──┼──────────────┼───┼─────┤
 │3.  │土地│臺南市○○區○○段1452地號，│ 全部 │陳丁甘取得│
 │    │    │地目建，面積23㎡            │      │          │
 └──┴──┴──────────────┴───┴─────┘